【裁判字號】    95,交易,83
【裁判日期】    950630
【裁判案由】    過失重傷害
【裁判全文】
臺灣彰化地方法院刑事判決              95年度交易字第83號
公  訴  人  臺灣彰化地方法院檢察署檢察官
被      告  甲○○
                    外僑居留證.
上列被告因過失重傷害案件，經檢察官提起公訴（95年度偵字第
2141號），本院合議庭裁定由受命法官獨任進行簡式審判程序，
判決如下：
    主  文
甲○○因過失傷害人致重傷，處有期徒刑伍月，如易科罰金，以
佰元折算壹日。
    犯罪事實
一、甲○○考領有普通小型車駕駛執照，於民國94年11月18日下
    午5 時50分，駕駛其夫張成杰所有車牌號碼9672—HW號自用
    小客車，沿彰化縣員林鎮萬年巷由西北往東南方向行駛，行
    經彰化縣員林鎮萬年巷與員集路2 段384 巷交叉路口時，欲
    通過該交叉路口繼續沿萬年巷由西北往東南方向行駛，本應
    注意駕駛人駕駛汽車，應遵守道路交通標誌、標線、號誌之
    指示，而車輛應暫停路口等待行車管制號誌顯示綠燈後，再
    行通過路口，不得超越停止線或進入路口，而依當時天候晴
    朗，光線為夜間有照明，路面鋪裝柏油，路面乾燥，無缺陷
    ，亦無障礙物，視距良好，有正常運作之行車管制號誌，依
    其智識、能力並無不能注意之情事，竟疏未注意遵守行車管
    制號誌行駛，於萬年巷顯示禁止通行紅燈號誌，尚不得通過
    路口之際，竟未等待萬年巷行車管制號誌綠燈顯示，貿然超
    越該萬年巷停止線違規闖越該路口而直接進入該路口沿萬年
    巷繼續直行，適無考領重型機車駕駛執照，並戴有安全帽之
    乙○○騎乘車牌號碼LAG —357 號重型機車，沿彰化縣員林
    鎮○○路○ 段384 巷由西往東方向行駛至該處，依行車管制
    號誌綠燈指示通行該路口，致甲○○駕駛前揭車輛右前車頭
    保險桿撞擊乙○○騎乘之機車左側車身後，乙○○人車均倒
    地，因而受有頭部外傷合併右側硬腦膜外出血、外傷性右側
    面神經麻痺之傷害，並因頭部外傷左側外傷致左側聽力之聽
    覺功能毀敗喪失，達重傷害之程度。甲○○於肇事後，於有
    權偵查犯罪之機關尚未發覺犯罪人前，主動向據報前往現場
    處理之彰化縣警察局員林分局警員坦承肇事並願受裁判。
二、案經乙○○訴請彰化縣警察局員林分局報請臺灣彰化地方法
    院檢察署檢察官偵查起訴。
    理  由
一、本案被告甲○○所犯係死刑、無期徒刑、最輕本刑為3 年以
    上有期徒刑以外之罪，其於準備程序就前揭被訴事實為有罪
    之陳述，經受命法官告知簡式審判程序之旨，並聽取其與公
    訴人之意見後，本院認無不得或不宜改依簡式審判程序進行
    之處，爰依刑事訴訟法第273 條之1 第1 項、第284 條之1
    ，裁定本案由受命法官獨任進行簡式審判程序，合先敘明。
二、上揭犯罪事實，訊據被告於本院審理時（參見本院95年6 月
    22日審判筆錄）坦承不諱，並有被害人即告訴人乙○○於警
    詢中；證人賴進文於警詢及偵訊具結證述明確，且有道路交
    通事故現場圖、道路交通事故調查報告表(一)(二)、肇事現場照
    片14張、酒精測定紀錄表2 紙、童綜合醫院94年12月15日診
    斷書號69147 號、69141 號診斷書、證號查詢汽車駕駛人、
    車號查詢汽車車籍資料各1 紙（參見彰化縣警察局員林分局
    員警分偵字第0950011502號警卷第5 頁至第21頁；第25頁至
    第26頁；第32頁至第33頁、第35頁至第36頁）、童綜合醫院
    95年4 月26日（95）童醫字第0484號函檢附之護理資料、病
    歷及聽能阻抗檢查表影本各1 份（參見本院卷宗）附卷足憑
    ，核屬相符。另查：
  (一)按駕駛人駕駛汽車，應遵守道路交通標誌、標線、號誌之指
    示，並服從執行交通勤務之警察或依法令執行指揮交通及交
    通稽查任務人員之指揮；汽車行駛至交岔路口，其行進、轉
    彎，應遵守燈光號誌或交通警察之指示，遇有交通警察指揮
    與燈光號誌並用時，以交通警察之指揮為準，道路交通安全
    規則第90條、第102 條第1 項第1 款分別定有明文。此為一
    般汽車駕駛人所應注意並確實遵守之事項，被告考領有普通
    小型車駕駛執照，業經被告於本院審理中陳述明確，並有證
    號查詢汽車駕駛人資料1 份在卷可證，被告對於上開規定應
    當知之甚詳，且駕車時理應注意上述規定並確實遵守之。
  (二)依本件交通事故發生當時天候晴朗，光線為夜間有照明，路
    面鋪裝柏油，路面乾燥，無缺陷，亦無障礙物，視距良好，
    有正常運作之行車管制號誌，交通事故發生地點係在彰化縣
    員林鎮萬年巷與員集路2 段384 巷交叉路口處等情，此有彰
    化縣警察局道路交通事故調查報告表(一)、道路交通事故現場
    圖各1 份（參見同上警卷第12、13頁）附卷足參，核屬相符
    。是以依被告之智識、能力並無不能注意之情事，況被告亦
    無酒醉之情狀，有彰化縣警察局道路交通事故當事人酒精測
    定紀錄表1 紙（參見同上警卷第25頁）在卷可查，被告自應
    注意駕駛汽車，應遵守道路交通標誌、標線、號誌之指示，
    而車輛應等待行車管制號誌綠燈顯示而通過路口，不得超越
    停止線或進入路口為是。另依上揭彰化縣警察局道路交通事
    故調查報告表、道路交通事故現場圖及證人賴進文於偵訊中
    證述內容綜合觀之，並按被告、告訴人乙○○兩車行進方向
    、路線、現場路況加以研析，肇事地點為有號誌之交叉路口
    ，雙方來車彼此通視距離良好，被告、告訴人乙○○各於其
    車道駕駛前開自用小客車、騎乘重型機車，均為直行車且被
    告駕車進入肇事路口時，其所行駛車道路口號誌應為禁止通
    行紅燈之事實，應可認定。
  (三)從而，被告在該路段行車通過路口時，疏未等待萬年巷行車
    管制號誌綠燈顯示前，貿然超越該萬年巷停止線違規闖越該
    路口而直接進入該肇事路口行駛而肇事，被告就本案交通事
    故之發生顯有過失，甚為明確。至告訴人乙○○雖係無照駕
    駛，惟駕照有無係涉及行政違規處罰事項，車禍時告訴人乙
    ○○並無過失，是告訴人乙○○有無駕照與過失之認定並無
    關連。本件交通事故經臺灣省彰化縣區車輛行車事故鑑定委
    員會鑑定結果，對於被告及告訴人乙○○之肇事原因，亦與
    本院為上揭相同認定，此有臺灣省彰化縣區車輛行車事故鑑
    定委員會95年5 月10日彰鑑字第09 55601191 號函檢附之鑑
    定意見書各1 份（參見本院卷宗）在卷可參，益徵證明被告
    就本件交通事故之發生所致告訴人乙○○之上揭重傷害，確
    有過失。告訴人乙○○因本件車禍受有前揭重傷害，已如前
    述，是以被告之過失行為與告訴人乙○○所受之上揭重傷害
    結果間，具有相當因果關係。本案事證明確，被告上揭過失
    傷害犯行，已堪認定。
三、按稱重傷害者，謂係以毀敗視能、聽能、語能、味能、嗅能
    、或一肢以上之機能或生殖機能或其他於身體或健康有重大
    不治或難治之傷害而言，刑法第10條第4 項第1 款至第6 款
    分別定有明文。告訴人乙○○除受有上開普通傷害外，並造
    成左耳聽覺功能完全喪失，已無治療可能，已如前述，自應
    屬於重傷。核被告所為，係犯刑法第284 條第1 項後段之過
    失致重傷罪。又按刑法第62條所謂未發覺之罪，係指凡有搜
    查權之官吏，不知有犯罪之事實，或雖知有犯罪之事實，而
    不知犯罪人為何人者，均屬之（最高法院26年渝上字第1839
    號判例要旨參照）。又犯人在犯罪未發覺之前，向該管公務
    員告知其犯罪，而不逃避接受裁判，即與刑法第62條規定自
    首之條件相符，不以言明「自首」並「願受裁判」為必要（
    最高法院63年臺上字第1101號判例要旨參照）。本案車禍發
    生後，彰化縣警察局員林分局警員依據報案到現場處理，然
    其僅知肇事地點發生車禍，並不知肇事者為何人，被告主動
    向警員坦承其為肇事駕駛人一節，此有彰化縣警察局道路交
    通事故肇事人自首情形紀錄表1 紙（參見同上警卷第28頁）
    附卷可參。在有偵查權限之警員到現場處理前，警員既不知
    犯罪人為何人，仍屬未發覺之罪，而被告對於該未發覺之罪
    主動坦承其係行為人，且於警、偵訊及本院審理中皆到庭表
    明願受裁判，應依刑法第62條前段自首之規定減輕其刑。爰
    審酌被告一時過失行為發生本件交通事故，致告訴人乙○○
    聽覺喪失之重傷害，造成告訴人身體及精神上遭受莫大痛苦
    ，然被告犯後坦承犯行，平日素行尚稱良好，並無前科等不
    良紀錄，此有臺灣高等法院前案紀錄表、臺灣彰化地方法院
    檢察署刑案資料查註紀錄表各1 份在卷可稽，惟被告於肇事
    後迄今，仍遲未能與告訴人乙○○達成民事和解並賠償損害
    等一切情狀，酌情量處如主文所示之刑，並諭知易科罰金之
    折算標準，以資儆懲。
據上論斷，應依刑事訴訟法第273 條之1 第1 項、第299 條第1
項前段，刑法第284 條第1 項後段、第62條前段、第41條第1 項
前段，罰金罰鍰提高標準條例第1 條前段、第2 項，判決如主文
。
本案經檢察官郭玄義到庭執行職務。
中    華    民    國    95    年    6     月    30    日
                  交通法庭            法  官  唐中興
以上正本證明與原本無異。
如不服本判決，應於判決送達後10日內向本院提出上訴狀（須附
繕本）。
告訴人或被害人對於判決如有不服具備理由請求檢察官上訴者，
其上訴期間之計算係以檢察官收受判決正本之日期為準。
中    華    民    國    95    年    6     月    30    日
                                      書記官  施惠卿
【附錄本判決論罪科刑法條全文】：
中華民國刑法第284條
因過失傷害人者，處6 月以下有期徒刑、拘役或500 元以下罰金
，致重傷者，處1 年以下有期徒刑、拘役或500 元以下罰金。
從事業務之人，因業務上之過失傷害人者，處1 年以下有期徒刑
、拘役或1,000 元以下罰金，致重傷者，處3 年以下有期徒刑、
拘役或2,000元以下罰金。


司法院資訊處製作；財團法人民間司法改革基金會備份。
